【裁判字號】    97,抗,1828
【裁判日期】    971211
【裁判案由】    假扣押
【裁判全文】
臺灣高等法院民事裁定                  97年度抗字第1828號
再抗告人    元安電器工程有限公司
法定代理人  乙○○
代  理  人  甲○○律師
上列再抗告人因與相對人芫吉電器工程有限公司間假扣押事件，
對於中華民國97年11月4日本院所為裁定，提起再抗告，本院裁
定如下：
    主  文
再抗告駁回。
再抗告費用由再抗告人負擔。
      理    由
一、按對於抗告法院以抗告有理由而廢棄或變更原裁定之裁定，
    或以無理由而駁回其抗告之裁定再為抗告，僅得以其適用法
    規顯有錯誤為理由，並經原法院之許可者為限；前項許可以
    原裁定所涉及之法律見解具有原則上之重要性者為限，民事
    訴訟法第486條第4項、第5項定有明文。所謂適用法規顯有
    錯誤，係指確定裁判違背法規或現存判例解釋者，或抗告法
    院所為之裁定，就其取捨證據自行確定之事實，適用法規所
    持法律上判斷顯有錯誤而言；至抗告法院認定事實錯誤，或
    就當事人提出之事實或證據疏於調查或漏未斟酌，僅生調查
    證據是否妥適或裁定不備理由之問題，均與適用法規顯有錯
    誤有間。又所謂原則上之重要性，係指該再抗告事件所涉及
    之法律問題，意義重大而有加以闡釋之必要者而言。
二、本件再抗告意旨略稱：伊提出存證信函一份，並敘明相對人
    將就其對第三人之工程款予以收取，屆時伊債權恐難受償等
    情，難謂伊就本件假扣押原因未盡釋明之責；又伊以律師函
    向相對人請求給付工程款未獲回應，遂向台灣桃園地方法院
    提起民事訴訟，經該院以97年度訴字第1168號受理在案，可
    知相對人並無履行工程款債務之意思，伊自得預先就相對人
    對第三人之工程款債權予以假扣押，而該工程款債權一旦由
    第三人給付完畢，將來即無從強制執行，更易於判斷是否將
    來有不能強制執行之虞，是伊就請求及假扣押之原因已盡提
    出釋明之義務，並已達使法院得薄弱之心證，信其事實上之
    主張大概為如此之程度，非謂絲毫未提出證據以釋明，乃本
    院竟以「未提出任何可使法院信其主張為真實之證據以為釋
    明」為由，裁定駁回伊假扣押之聲請，無異要求伊須達確信
    之程度之證明，顯與民事訴訟法第526條第1項、第2項規定
    意旨相悖，自有適用法規顯有錯誤之事由云云，核係針對再
    抗告人就本件請求暨假扣押原因有無釋明之爭執，屬事實認
    定之問題，並無法律上見解具有原則上重要性之情形，再抗
    告人以之為再抗告理由，自非可取。
三、至再抗告意旨另稱：本院認伊並未釋明本件假扣押原因，自
    應於裁定前依民事訴訟法第528條第2項規定通知伊到院並給
    予陳述意見之機會；且伊究竟屬於「絲毫未提出證據以釋明
    」或「經釋明而有不足」，本院亦應依民事訴訟法第199條
    規定適時行使闡明權，於程序進行中公開心證，並曉諭伊就
    未釋明部分提出得即時調查之證據以補足，惟本院僅以相對
    人之抗告狀、抗告理由狀繕本送達予伊，即認已賦予伊陳述
    意見之機會，逕行廢棄原法院准予假扣押之裁定，並駁回假
    扣押之聲請，顯然對伊造成突襲，違反民事訴訟法第199條
    、第528條第2項規定，而有適用法規之重大違誤云云。查對
    於假扣押之裁定抗告者，為保障債權人及債務人之程序權，
    並使法院能正確判斷原裁定之當否，依民事訴訟法第528條
    第2項之規定，抗告法院除認抗告不合法或顯無理由應予駁
    回外，於裁定前，固應使債權人或債務人有陳述意見之機會
    ，惟法院予債權人或債務人陳述意見之機會，不以行言詞辯
    論程序為限（最高法院97年度台抗字第216號裁定意旨參照
    ）。次查本件相對人提起抗告後，原法院已將其抗告狀及抗
    告理由狀之繕本送達再抗告人，有原法院送達證書2紙足稽
    （見本院卷第7、16頁），而再抗告人對相對人之抗告狀及
    抗告理由狀所載內容如有所主張，即非不得用書狀向本院陳
    述意見，是本院於裁定前並非未使再抗告人有陳述意見之機
    會，難謂有違民事訴訟法第528條第2項規定（最高法院96年
    度台抗字第195號裁定意旨參照）。而相對人於97年9月30日
    向本院提起抗告（見本院卷第3頁），並於同年10月3日提出
    抗告理由狀（見本院卷第8頁），先後經再抗告人於同年月6
    日及8日收受，距本院於97年11月4日廢棄原裁定，駁回再抗
    告人於原法院之聲請，已逾20餘日，此期間再抗告人應有相
    當機會具狀答辯陳述意見，惟未見其補充釋明之證據，是再
    抗告人指摘本件裁定前未予陳述意見之機會，而有適用法規
    之錯誤云云，亦屬誤解。
四、綜上所述，本件並無適用法規顯有錯誤，而具有法律上見解
    原則上重要性之情形，揆諸首揭說明，抗告人提起本件再抗
    告為不合法，應予駁回，爰裁定如主文。
中    華    民    國    97    年    12    月    11    日
                    民事第十庭
                        審判長法  官  黃豐澤
                              法  官  蕭艿菁
                              法  官  林麗玲
正本係照原本作成。
如不服本裁定，應於收受送達後10日內向本院提出抗告狀，並應
繳納抗告費新台幣１千元。
中    華    民    國    97    年    12    月    12    日
                              書記官  李明昇


司法院資訊處製作；財團法人民間司法改革基金會備份。
